【裁判字號】    99,台上,3465
【裁判日期】    990603
【裁判案由】    違反公司法等罪
【裁判全文】
最高法院刑事判決            九十九年度台上字第三四六五號
上  訴  人  甲○○
選任辯護人  黃鼎鈞律師
            張慶宗律師
上  訴  人  乙○○
選任辯護人  謝清昕律師
上列上訴人等因違反公司法等罪案件，不服台灣高等法院台中分
院中華民國九十七年六月三日第二審判決（九十七年度上訴字第
二五六號，起訴案號：台灣台中地方法院檢察署九十四年度偵字
第一一二五七、一八四二六號），提起上訴，本院判決如下：
    主  文
上訴駁回。
    理  由
按刑事訴訟法第三百七十七條規定，上訴於第三審法院，非以判
決違背法令為理由，不得為之。是提起第三審上訴，應以原判決
違背法令為理由，係屬法定要件。如果上訴理由書狀並未依據卷
內訴訟資料，具體指摘原判決不適用何種法則或如何適用不當，
或所指摘原判決違法情事，顯與法律規定得為第三審上訴理由之
違法情形，不相適合時，均應認其上訴為不合法律上之程式，予
以駁回。本件原判決依憑上訴人甲○○坦承節能器為其所安裝，
上訴人乙○○坦承有違反公司法第九條及竊電犯行，同案被告林
炳文、李嵐絜、林裕勝（三人均經判刑確定）、證人李明喜、黃
秀賢（原名黃裕展）、李秉城（原名李海土）、胡呈宜、陳文耀
、陳坤農、蔡東和、魏宗顯、鄭秋生、林永泉之證詞，卷附中華
光電科技股份有限公司（下稱中華光電）設立登記資料、變更登
記表、基本資料及董事監察人資料、台灣大電力研究試驗中心（
台電試驗中心）電度表鑑定報告、台灣電力股份有限公司（下稱
台電公司）彰化區營業處函、追償電費計算單、平均每日用電度
數比較表、用電實地調查書、現場照片、封印鎖十六只送驗拆封
照片、台電試驗中心函、三永紡織股份有限公司函、三五紡織廠
股份有限公司申訴書、用電明細、省電測試報告、金像國際科技
股份有限公司（下稱金像公司）基本資料及董事監察人資料、合
約書、工程付款表、統一發票、付款簽收簿、節能工程買賣合約
書、合約書條款之更改協議書、中華光電型錄、金像公司產品介
紹、大立紡織股份有限公司陳請書、合約書、員林紡織股份有限
公司（下稱員林公司）函，暨扣案員林公司電錶等證據資料，認
上訴人等有其事實欄所載之共同連續詐欺及乙○○另犯公司法第
九條第一項之犯行，且敘明其等分別否認有竊電及犯公司法第九
條第一項之犯行，甲○○辯稱：所安裝之節能器確可節能，自無
訛騙廠商，並未破壞如原判決附表所示公司之電表鉛封而以改動
零件方式，使計量器失準，進而大幅降低電表用電度數，僅是提
供節能器，並非與金像公司合作，乙○○辯稱：伊並非公司登記
負責人，不該當於公司法第九條第一項之罪，竊電係伊委由廖姓
成年男子所為，非甲○○云云，均不足採，亦依調查所得證據，
於理由內詳予指駁、說明。因認上訴人等犯行明確，而撤銷第一
審此部分之科刑判決，改判依牽連犯之規定從一重論處上訴人等
共同連續犯詐欺取財，另依想像競合犯之規定從一重論處乙○○
犯公司法第九條第一項之罪刑，已詳述所憑之證據及其認定之理
由。甲○○上訴意旨略稱：原判決附表內對於竊電度數多寡均未
記載，且未說明電價數額計算依據，員林公司監視器翻拍照片所
示，有多人出入身影，難認手持電筒朝電表方向照射之男子即其
本人，原判決未再詳加勘驗光碟，遽為不利認定，有證據調查未
盡之違法。依證人胡呈宜所言加裝電容器可改善功率，確屬合法
節電方式，與上訴人所言約可節省電力百分之五以內相符，因涉
及有無竊電，原審竟未將扣案之節能器送鑑定，同有調查未盡完
備之違失。上訴人始終堅稱改善功率約可節省電力百分之五以內
，並無二致，原判決認警詢、偵查關於節能器之供述有所出入，
表露心虛之情，論理顯有重大違誤云云；乙○○上訴理由略稱：
因胞兄林炳文將擔任中華光電之董事，伊幫忙進行籌備公司成立
，與林炳文無違反公司法之犯意聯絡。上訴人如明知甲○○所提
供之節能器毫無節電功能，僅以破壞電表內部結構之方式產生節
電假像，何需在簽約時向各公司負責人表示未達節能效果百分之
十五以上願退還費用，足見伊並不知情甲○○所為，與之並無犯
意聯絡及行為分擔云云。惟查：（一）犯罪事實之認定，證據之
取捨及其證明力之判斷，乃事實審法院自由判斷之職權，如其取
捨不違背經驗法則與論理法則，即不得指為違法，而據為上訴第
三審之理由。本件原判決綜合全案證據資料，而為上訴人等上揭
犯罪之認定，已說明中華光電之籌設及林炳文擔任公司董事均係
由乙○○所主導，乙○○名義上雖非公司負責人，惟與有董事身
分關係胞兄林炳文基於違反公司法第九條之犯意及行為分擔而為
，俱屬共同正犯。乙○○與同案被告李嵐絜、林裕勝於第一審審
判中均坦承與甲○○共同竊電，四人分別負責與廠商接洽、締約
及安裝節能器，偽稱安裝節能器可節省百分之十以上用電量，無
效退還費用保證，繼以安裝節能器為掩飾，伺機更改廠內電表結
構竊電，以製造節能假像，向原判決附表所示之公司人員詐騙費
用無誤。該節能器經測試結果，確無省電功能，亦有測試報告為
憑（見偵字第九九七號卷笫九九頁）。而甲○○前為台電公司彰
化檢修股員工，有校驗電表、變壓器裝修、電表箱維護及防護專
業，有竊電前科，刻意選擇晚間前往員林公司裝機，顯利用夜間
視線不佳，下手破壞電表之人無誤。均於判決內詳細說明本於調
查所得之心證而為事實判斷之理由，所為論斷，並無違法情形存
在。（二）刑事訴訟法第三百七十九條第十款所謂應於審判期日
調查之證據，必須該證據確與待證事實有重要關係，就其案情委
有調查之必要者而言。本件甲○○所安裝之節能器並無省電效果
，下手破壞電表之人確屬甲○○，原判決已於理由詳述其調查審
認之結果，核屬事實審法院採證認事職權之適法行使。原審未就
節能器再送鑑定及就監視錄影光碟勘驗，縱不為無益之調查，究
非調查未盡及理由不備，仍不得指為違法。此外，上訴意旨就屬
原審採證、認事職權之適法行使及原判決已說明事項，徒憑己見
，任意指摘為違法，且仍為單純事實之爭執，均非適法之第三審
上訴理由。其上訴違背法律上之程式，應予駁回。又上訴人想像
競合犯刑法第二百十四條使公務員登載不實罪，牽連犯刑法第三
百三十九條第一項詐欺取財罪、第三百五十二條毀損文書罪，核
均屬刑事訴訟法第三百七十六條第一款、第四款、第一款所列不
得上訴於第三審法院之案件，使公務員登載不實部分與犯公司法
第九條罪間，有一行為觸犯數罪名之想像競合關係，詐欺取財、
毀損文書與竊電罪間有方法結果之牽連關係，均為裁判上一罪，
得上訴之犯公司法第九條及竊電罪部分之上訴既非合法，本院自
無從依審判不可分原則，就使公務員登載不實部分及詐欺取財、
毀損文書部分，各併為實體上裁判，該部分之上訴，自非法之所
許，應併予駁回。
據上論結，應依刑事訴訟法第三百九十五條前段，判決如主文。
中    華    民    國  九十九  年    六    月    三    日
                      最高法院刑事第十一庭
                          審判長法官  石  木  欽
                                法官  洪  佳  濱
                                法官  韓  金  秀
                                法官  段  景  榕
                                法官  周  煙  平
本件正本證明與原本無異
                                      書  記  官
中    華    民    國  九十九  年    六    月    十    日
                                                      v

司法院資訊處製作；財團法人民間司法改革基金會備份。
